【裁判字號】    89,判,503
【裁判日期】    890224
【裁判案由】    服務標章
【裁判全文】
行  政  法  院  判  決                            八十九年度判字第五○三號
    原      告  英商．ＲＳ組合有限公司
    代  表  人  甲○○○○○○.
    訴訟代理人  黃靜嘉律師
    被      告  經濟部智慧財產局（原經濟中央標準局）
右當事人間因服務標章事件，原告不服行政院中華民國八十七年十二月二十八日台八
七訴字第六三五六八號再訴願決定，提起行政訴訟。本院判決如左︰
    主  文
原告之訴駁回。
    事  實
緣原告於民國八十五年十二月十九日以「艾斯」服務標章（下稱系爭服務標章，如附
圖一），指定使用於商品及服務分類表第三十五類之代理進出口服務、廣告宣傳服務
申請註冊。被告以該服務標章圖樣之艾斯與瑪丁斯國際有限公司之註冊第八四九八○
號「艾維斯 ELVIS 及圖 」服務標章（下稱據以核駁服務標章，如附圖二）之中文近
似，且指定使用於同一或類似服務，乃依當時商標法第七十七條準用同法第三十七條
第一項第十二款之規定予以核駁，發給第0000000號服務標章核駁審定書。原
告不服，循序提起訴願、再訴願，遞遭決定駁回，遂提起本件行政訴訟。茲摘兩造
訴辯意旨如次：
原告起訴意旨略謂︰一、按商標圖樣有相同或近似他人同一商品或同類商品之註冊商
標者，不得申請註冊，為商標法第三十七條第一項第十二款所明定。然「相同」係指
二商標之內容完全一致，無任何差異之謂，而「近似」則係指總括其全部分以隔離的
觀察有混同或誤認之虞者而言。（行政法院二十七年判字第四十一號參照）。判斷兩
商標近似與否，應本客觀事實，普通知識之一般商品購買者施以普通之注意，而就構
成各商標之主要部分，隔離觀察，是否足以引起混同誤認之虞以為斷，若以文字為內
容之商標，則商標是否近似，應就其觀念、讀音及意義按通常一般購買者之認識是否
有足以引起混同誤認之虞以為判斷標準。（行政法院四十九年判字第三號參照）。二
、本件系爭服務標章雖與據以核駁服務標章有「艾」及「斯」兩字類似，然而後者加
上「ELVIS 」及貓形之圖案以後，兩者在觀念及外觀上已可區別。「艾維斯」為「EL
VIS 」之中譯，而「ELVIS 」則為貓王的英文名字，「ELVIS 」及「艾維斯」成為貓
王的代名詞，而「艾斯」則為無意義之文字組合，就整體外觀而言，兩者設計之匠意
不同，實不構成近似。再者，「艾維斯」與「艾斯」就兩者加以比對，不論就讀音、
字形或觀念上而言均不相同，雖有文字部分類似，然整體而言，顯有差別。三、商標
中之一定部分特易引起一般人之注意，因該一定部分之存在而發生或增加商標之識別
功能者，雖亦須就該一定部分加以比對觀察，然此係為得全體觀察之正確結果之一種
方法，並非某一定部分相同或近似，該商標即屬近似之商標（行政法院七十二年度判
字第一三九五號判決參照）。從而商標圖樣如事實上不致有混同誤認之虞時，則縱然
其一定部分有所類似，亦不得認為係商標之近似。查本件「艾斯」商標圖樣，與引證
案「艾維斯 ELVIS及圖」商標圖樣相較，二者中文雖有部分相同，惟一為「艾斯」字
，一為「艾維斯」字，字數繁簡有別，且兩者各自整體構成不得擅加分割比較，後者
多了英文「ELVIS 」及貓形圖，其在觀念上，使人與貓王產生連想，異時異地通體隔
離觀察無論於外觀、觀念或讀音連貫唱呼間予人印象均明顯易辨，難謂有使一般商品
購買人產生混同誤認之虞，應非屬近似之商標，從而亦無使一般消費者對其產製主體
或商品來源產生混淆誤信而予購買之虞。四、原告於訴願及再訴願程序中均已提出證
據，指明「艾維斯 ELVIS」為貓王之名，有其特別意義，在觀念上與「艾斯」應可區
別。五、在行政院七十九年度出版之「建立商標審查準則之研究」中認定「千里馬」
與「千里豹」；「金寶」與「金寶島」非為近似之商標，再加上著名前案「新東陽」
與「新統陽」亦非近似。此等案例均與本案之情況類似，可為判斷本案是否近似之參
考。六、據上所陳，請判決撤銷原處分、訴願決定及再訴願決定，以維權益等語。
被告答辯意旨略謂︰按服務標章圖樣相同或近似於他人同一服務或類似服務之註冊服
務標章者，不得申請註冊，為當時商標法第七十七條準用第三十七條第一項第十二款
前段所明定。本件原告申請註冊之系爭服務標章圖樣上之「艾斯」與據以核駁「艾維
斯 ELVIS及圖」服務標章，中文近似，且指定使用於同一或類似服務，揆諸首揭法條
，自不得申請註冊。系爭「艾斯」服務標章，僅係單純中文橫書，與據以核駁「艾維
斯 ELVIS及圖」服務標章圖樣上主要部分之中文「艾維斯」，同為橫書，且有「艾斯
」二字相同，異時異地隔離觀察，有致消費者產生混同誤認之虞，復均指定使用於代
理進出口等同一或類似之服務，自有首揭法條之適用。是被告依法核駁其註冊之申請
並無不合。原告之訴顯無理由，請判決予以駁回等語。
    理  由
按服務標章圖樣相同或近似於他人同一服務或類似服務之註冊服務標章者，不得申請
註冊，為商時商標法第七十七條準用第三十七條第一項第十二款前段所明定。而判斷
服務標章之近似與否，應就其主要部分隔離觀察有無引起混同誤認之虞以為斷，迭經
本院二十七年判字第八號、四十六年判字第九二號、五十年判字第二號著有判例。又
服務標章在外觀、觀念或讀音方面有一近似者，即為近似之服務標章；服務標章圖樣
上中文之主要部分文字相同，其外觀有混同誤認之虞者，為外觀近似，並經行政院台
七十四經字第一八○六八號函准修正備查之商標近似審查基準一、二之(三)及八所示甚
明。本件原告於八十五年十二月十九日以系爭服務標章，指定使用於商品及服務分類
表第三十五類之代理進出口服務、廣告宣傳服務申請註冊。經被告審查結果，以該服
務標章圖樣之艾斯與據以核駁服務標章中文近似，且指定使用於同一或類似服務，乃
予以核駁。經核與首揭法令規定及判例意旨並無不合，一再訴願決定遞予維持，亦無
違誤。原告雖起訴主張，系爭服務標章圖樣之「艾斯」與據以核駁服務標章圖樣上之
「艾維斯」，雖均有相同之艾、斯二字，惟據以核駁服務標章圖樣尚有外文「ELVIS
」及貓圖形可區別，且「艾維斯」為外文 ELVIS之中譯文，「艾斯」則無意義，整體
外觀、讀音有別云云。然查系爭「艾斯」服務標章圖樣之中文艾斯，與據以核駁「艾
維斯 ELVIS及圖」服務標章圖樣之中文艾維斯，同為橫書，且有艾、斯二字相同，異
時異地隔離觀察，難謂無使一般消費者產生混同誤認之虞，應屬近似之服務標章，復
指定使用於同一或類似服務，揆諸首揭法令規定及判例意旨，系爭服務標章自不得申
請註冊。至於原告所舉「千里馬」與「千里豹」、「金寶」與「金寶島」、「新東陽
」與「新統陽」等商標，其案情不同，且屬另案，非本件所得審究，併此指駁。綜上
所述，原處分予以核駁於法並無不合，一再訴願決定遞予維持，均無違誤，原告起訴
意旨，核無理由，應予駁回。
據上論結，本件原告之訴為無理由，爰依行政訴訟法第二十六條後段，判決如主文。
中    華    民    國     八十九      年      二      月     二十四      日
                    行 政 法 院 第 二 庭
                                審 判 長 評  事      陳  石  獅
                                         評  事      彭  鳳  至
                                         評  事      黃  合  文
                                         評  事      林  茂  權
                                         評  事      王  立  杰
右  正  本  證  明  與  原  本  無  異
                                         法院書記官  蘇  金  全
中    華    民    國     八十九      年      二      月     二十五      日


司法院資訊處製作；財團法人民間司法改革基金會備份。
